【裁判字號】    99,訴,959
【裁判日期】    990617
【裁判案由】    考試
【裁判全文】
臺北高等行政法院裁定
                                       99年度訴字第959號
原      告  甲○○
被      告  考選部
代  表  人  乙○○○○○○
上列當事人間考試事件，原告不服考試院中華民國99年3 月10日
99考台訴決字第050 號訴願決定，提起行政訴訟，本院裁定如下
：
    主      文
原告之訴駁回。
訴訟費用由原告負擔。
    理      由
一、按當事人提起撤銷訴訟或課予義務訴訟，應先經合法訴願程
    序為前提，此觀行政訴訟法第4 條、第5 條之規定甚明。若
    未經合法訴願程序，遽行提起行政訴訟，屬不備起訴要件，
    應依同法第107 條第1 項第10款規定，以裁定駁回之。又按
    訴願之提起，應自行政處分達到或公告期滿之次日起30日內
    為之；訴願之提起，以原行政機關或受理訴願機關收受訴願
    書之日期為準；訴願事件，提起訴願逾法定期間，應為不受
    理之決定。分別為訴願法第14條第1 項、第3 項及第77條第
    2 款前段所明定。從而，如原告所提起訴願，如已逾法定期
    間，無論訴願機關是否以逾法定期間為由而為不受理之決定
    ，原告提起之撤銷訴訟或課予義務訴訟均不備須經合法訴願
    程序之要件，行政法院自得依首揭規定，以裁定駁回原告之
    訴。
二、本件原告參加民國（下同）98年公務人員特種考試司法人員
    考試三等考試公證人類科考試第一試（下稱系爭考試），總
    成績為53.5322 分，未達錄取標準56.8666 分，致未獲錄取
    ，於收受被告寄發之「98年公務人員特種考試司法人員考試
    成績及結果通知書」（下稱成績及結果通知書）後，申請複
    查全部科目考試成績，經被告調出原告各科目試卷核對結果
    ，認並無漏未評閱情事，且評定成績亦與成績及結果通知書
    所載相符，即以98年11月6 日選特字第0981501421號書函檢
    附成績複查表復知原告。原告不服未獲錄取，提起訴願，遭
    決定駁回後，遂提起本件行政訴訟，主張其未獲錄取係因國
    文科評分依據之法令違憲，亦即依典試法第19條授權訂定之
    閱卷規則第23條關於國文科成績須依應試人答卷時之書法表
    現評定之該規定違憲，因系爭考試已經結束，不可能由原告
    重新答卷，自應由被告錄取原告，為此訴請撤銷原處分及訴
    願決定，判命被告錄取原告，如不能遽命被告錄取原告，亦
    判命被告將國文科計分違憲部分即扣除國文科之作文與公文
    成績後依新排序結果對原告為錄取或不錄取之處分。
三、經查，本件原告所不服者為其參加系爭考試未獲錄取之處分
    ，是其請求撤銷之原處分應係指被告對原告作成具有不予錄
    取處分之實質意義之「98年公務人員特種考試司法人員考試
    成績及結果通知書」，應屬至明。又該通知書送達原告之確
    實時間雖已無從考查，惟原告在98年10月25日申請複查全科
    成績，有原告申請複查成績申請書在卷可稽（見本院卷第26
    頁），足認該通知書至遲應於98年10月25日即已到達原告；
    而原告住居在台北市，無在途期間之扣除，故原告提起訴願
    之期間，應於98年11月24日屆滿。原告遲至98年12月7 日始
    提起訴願，有考試院收發室文件收執存根聯上所蓋考試院收
    文章戳之日期可考（見本院卷第29頁），顯已逾期。原告於
    訴願書內記載「收受或知悉行政處分之年、月、日：中華民
    國98年10月15日放榜，旋聲請複查，於同年11月6 日收到複
    查結果」，顯係將複查成績結果通知書與成績及結果通知書
    之不同行政處分予以誤認混淆，本件原告係不服被告以成績
    及結果通知書所為不予錄取之處分，與複查成績之結果自屬
    無涉，原告依複查成績結果通知書收受日期計算本件不予錄
    取處分之訴願期間，洵非有據。準此，原告訴願顯已逾期，
    其訴願為法所不許，訴願機關本應以其訴願逾期，自程序上
    為不受理決定，詎竟為實體審認，於法有違。依首揭說明，
    原告所提訴願逾期，即屬未經合法之訴願程序，其逕行提起
    本件行政訴訟，非屬合法，應予駁回。
三、依行政訴訟法第104 條、民事訴訟法第95條、第78條，裁定
    如主文
中    華    民    國    99    年     6    月   17     日
            臺北高等行政法院第五庭
                              審判長法  官  黃  清  光
                                    法  官  周  玫  芳
                                    法  官  程  怡  怡
上為正本係照原本作成。
如不服本裁定，應於送達後10日內向本院提出抗告狀（須按他造
人數附繕本）。
中    華    民    國    99    年     6    月   18     日
                                    書記官  張  正  清

司法院資訊處製作；財團法人民間司法改革基金會備份。
